臺灣新竹地方法院交通事件裁定　　　　　　　　　　九十一年度交聲字第一０四號
　　原處分機關　臺北市交通事件裁決所
　　異　議　人
　　即受處分人　甲○
右列異議人因違反道路交通管理處罰條例案件，對於臺北市交通事件裁決所九十一年
四月二十四日北市裁三字第裁00－000000000號所為之違反道路交通管理
事件裁決處分，聲明異議，本院裁定如左：
      主  文
異議駁回。
      理  由
一、按受處分人，不服第八條主管機關所為之處罰，得於接到裁決書之翌日起二十日
    內，向管轄地方法院聲明異議。又交通法庭認為聲明異議無理由者，應以裁定駁
    回之。道路交通管理處罰條例第八十七條第一項、道路交通案件處理辦法第十九
    條分別定有明文。
二、按交通違規事件裁罰案件，性質上屬於交通行政主管機關本於職權就公法上具體
    事件所為之決定而對外直接發生法律效果之單方行政行為，參酌行政法院五十六
    年度判字第八一號判例意旨「本件原告行為時尚在舊所得稅法施行期間，實體上
    固應適用舊法，但被告官署稽徵程序係開始於現行所得稅法令公佈施行以後，程
    序上即應適用新法」，本件道路交通管理處罰條例雖於民國九十年一月十七日修
    正公布，並於同年六月一日施行，惟依行政「實體從舊，程序從新」原則，尚無
    比較新舊法之問題，本件依行為時法即舊法，核先敘明。次按汽車駕駛人，未領
    有駕駛執照駕車者，處二千元以上四千元以下罰鍰，並禁止其駕駛，扣留其車輛
    牌照；又汽車駕駛人，駕駛汽車酒精濃度過量者，處新台幣六千元以上一萬二千
    元以下罰鍰，並當場禁止其駕駛及吊扣其駕駛執照六個月，因而肇事致人受傷者
    ，並吊扣其駕駛執照一年；致人重傷或死亡者，吊銷其駕駛執照，並不得再核發
    。九十年一月十七日修正前道路交通管理處罰條例第二十一條第一項第一款、第
    三十五條第一項第一款分別定有明文。又汽車駕駛人飲酒後其吐氣所含酒精成份
    超過每公升○‧二五毫克以上者有左列情形之一者，不得駕車。道路交通安全規
    則第一項第一款規定甚明。
三、聲明異議意旨略以：異議人甲○確時於民國八十八年五月十五日上午七時四十分
    許，無照且於酒後駕駛車號ＲＧＢ—０八五號輕型機車，沿臺北市○○○路行駛
    ，惟臺北市政府警察局已將該案件移送臺灣臺北地方法院檢察署偵辦，並經臺灣
    臺北地方法院判處拘役五十九日，且業已執行完畢，依刑法第五十五條規定，一
    行為而觸犯數罪者或一罪而其方法或結果之行為犯他罪名者，應從一重處罰，異
    議人雖於酒精濃度過量及無駕駛執照之情形下騎乘輕型機車，然業經判處拘役五
    十九日在案，何以重複裁處罰金等語。
四、經查：
（一）異議人自八十八年五月十四日晚上十一時起迄翌日凌晨二時許，在臺北市○○
      ○路一三二號二樓龍星卡拉ＯＫ之工作地點與友人共飲啤酒，已達不能安全駕
      駛動力交通工具之程度，且明知尚未取得駕駛執照，竟於當日即八十八年五月
      十五日上午六時許，自上址騎乘車號ＲＧＢ－０八五號輕型機車欲返回住處，
      途經臺北市○○路、林森南路口時，撞及陳永裕所駕駛車號Ｂ九－七四一號營
      業用小客車右後車門，異議人因之受有左小腿骨折、左膝擦傷之傷害，經警據
      報前往處理而查獲，並於同日上午八時四十分許，測得異議人呼氣酒精值達每
      公升０．九七毫克，經臺北地方法院以八十八年度簡上字第一三七號判決判處
      拘役五十九日確定，並諭知易科罰金之標準等情，業據異議人自承在卷，並有
      道路交通事故調查報告表、臺北市政府警察局交通警察大隊交通事故研判表、
      臺北市政府警察局中正一分局交通事故談話記錄表以及臺灣臺北地方法院八十
      八年度簡上字第一三七號刑事判決各一份附卷可資參照，應堪認定異議人確有
      於上開時、地未領有駕駛執照駕車，且駕駛汽車酒精濃度過量之事實。
（二）異議人雖辯稱其上開行為業經臺灣臺北地方法院判處拘役五十九日，並已易科
      罰金執行完畢，依刑法第五十五條規定不得重複裁罰云云，惟按：拘役、罰鍰
      在法律上之性質分屬於刑罰及行政秩序罰，「懲治走私條例規定之處刑，係刑
      罰之制裁，而海關緝私條例規定之沒收船貨及罰金，乃行政上之處罰，二者性
      質不同。故私運物品進出口之行為，不能適用懲治走私條例科刑者，仍可援引
      海關緝私條例處罰。」、「走私案件，普通司法機關援用刑法，將私運貨物諭
      知沒收，係科處從刑之一種；海關依照海關緝私條例，將私運貨物處分沒收，
      則係行政上之制裁，二者性質不同。惟已經海關適用海關緝私條例為沒收處分
      之私運貨物，依照司法院院字第二八三二號解釋，普通法院不得更為沒收之諭
      知。本件原告陸續收購私運進口貨物銷售牟利，已為明顯不爭之事實。法院先
      後兩審判決，均在被告官署處分沒收之後。乃原告謂被告官署竟於法院判決不
      予沒收後，為相反之沒收處分，不但與事實不符，而且誤解法意。」最高行政
      法院四十二年度判字第二十一號、四十二年度判字第四十二號判例可資參照，
      足認我國司法實務向來之見解，認為行政法與刑法各有其規範之內容，行政秩
      序罰與刑罰在性質上即有不同，故應併予處罰，況且，異議人經臺灣臺北地方
      法院認定係犯刑法第一百八十五條之三之公共危險罪，該罪並未規範無照駕駛
      行為之法律效果，所定關於不能安全駕駛之要件亦與道路交通管理處罰條例第
      三十五條第一項第一款之要件不同，又刑法第五十五條係就犯罪行為所為之規
      定，而未能適用於行政法，自不得援引該條規定免除異議人之行政責任，是以
      ，異議人上開辯詞並不足採。
五、綜上，異議人所為確實違反前述道路交通管理處罰條例之規定，原處分機關依異
    議人行為時道路交通管理處罰條例第三十五條第一項第一款（該規定係以新台幣
    為單位）、第二十一條第一項第一款規定（該規定係以銀元為單位）裁處異議人
    罰鍰新臺幣一萬九千二百元，核無違誤，本件受處分人之異議為無理由，自應將
    其異議駁回。
六、據上論斷，應依道路交通案件處理辦法第十九條，裁定如主文。
中      華      民      國    九十一      年      八    月    二十      日
                               臺灣新竹地方法院交通法庭
                                  法    官   雷  雅  雯
右正本證明與原本無異。
如不服本裁定，應於裁定送達後五日內向本院提出抗告狀。
                                   書 記 官  汪  淑  菁
中      華      民      國    九十一      年      八    月    二十      日
